臺北高等行政法院判決　　　　　　　　　　　　　　九十三年度簡字第一二六九號
　原　　　告　群蜂實業有限公司
　代　表　人　甲○○
　送達代收人　乙○○
　被　　　告　財政部基隆關稅局
　代　表　人　朱恩烈（局長）
　訴訟代理人　丙○○
右當事人間因違反海關緝私條例事件，原告不服財政部中華民國九十二年四月十五日
台財訴字第○九二一三五二四九○號訴願決定，提起行政訴訟。本院判決如左：
　　主  文
原告之訴駁回。
訴訟費用由原告負擔。
　　事  實
一、事實概要：
    緣原告於九十年一月十七日委由友國報關股份有限公司向被告申報進口中國產製
    TEA SEEDS乙批（報單第ＡＥ--ＢＣ--九０--Ｕ000--0000號），原申報
    貨名TEA SEEDS，數量為二五、九０五公斤，經查驗結果，第一項TEA SEEDS，數
    量為二五、三０五公斤；第二項中國產製烏龍茶，數量為六００公斤，未報列於
    報單，且係非屬經濟部公告准許間接進口之大陸物品，認原告涉有虛報進口貨物
    名稱、逃避管制之違法行為，且原告於五年內犯海關緝私條例已達三次，被告乃
    依據海關緝私條例第三十七條第三項轉據同條例第三十六條第一項及第三項之規
    定，於九十年八月十日以九十年第九０一０五四號處分書，處以來貨貨價二倍之
    罰鍰新台幣（以下同）三二、二０四元，併沒入涉案貨物，原告不服，申請復查
    ，未獲變更，提起訴願，遭決定駁回，遂提起行政訴訟。
二、兩造聲明：
　　(一)原告聲明求為判決：1.訴願決定及原處分（含復查決定）均撤銷。
                        2.訴訟費用由被告負擔。
　　(二)被告聲明求為判決：1.駁回原告之訴。
                        2.訴訟費用由原告負擔。
三、兩造之爭點：被告機關依海關緝私條例第三十七條第三項轉據同條例第三十六條
                第一項及第三項之規定，處原告罰鍰三二、二○四元，併沒入涉案
                貨物，是否適法？
    (一)原告主張之理由：
      1.財政部基隆關稅局對本案之裁決，係依其屬下之二級單位六堵分局以本公司
        報備之地點未合其意思，認本公司之報備無效。
      2.經多次向基隆關稅局提出異議，該主管機關卻引用不合實際之海關驗貨法規
        推翻本公司之報備，實屬不當。
      3.處理本案之單位係財政部基隆關稅之二級單位－六堵分局，該分局呈報給其
        主管單位不要接受本公司之報備，就此點，本公司認為其處理不當，其理由
        有三：
　      (1)本公司自大陸進口這一筆貨物，係委託萬海船務公司承運，至於該貨物於
          何時進到台灣，進口後貨櫃停放在何處（也就是說，這一筆貨物進到基隆
          關稅局所管轄之何分局）也不知情，因此，本公司選擇向一級主管機關報
          備，合情合理且合法。
        (2)六堵分局係基隆關稅局屬下之二級單位，其機關之組織系統應如下：財政
          部基隆關稅局（五堵分局、六堵分局、暖暖分局、碼頭單位）綜合上述之
          情況，係以基隆關稅局對外行文，該機關組織系統及其上下關係屬性已很
          明確，當然報備時只有向基隆關稅局為之。
　      (3)假使，海關認為本公司報備地點不合，那麼，基隆關在接受本公司報備之
          時，即應向本公司提出糾正，事到如今，隔時良久，在報備已被接受後，
          原告提出異議後，即不能接受，無法讓人信服。
      4.處分之主文係以「虛報進口貨物名稱，逃避管制」為由，這一點，本公司認
        為不當，其理田有二：
　      (1)本公司進口這一筆貨物，申報為TEA SEEDS，總重量為25905公斤，而實際
          來貨為 TEA SEESA25305公斤，誤裝所佔之比例，僅佔所有貨物百分之三，
          顯而易見，本公司非但未虛報貨名，而且是誠實申報，並非「虛報貨名，
          逃避管制」。
      　(2)如果海關認為本公司之報備無效，才有百分之三貨名不符，才有造成違法
          。
      5.報備之精神，講求「誠實」：
　　    本公司於1.17.接到國外出貨人之通知有誤裝，於1.18.上午八點九分連同
        萬海航運公司之到貨通知，正式向基隆關稅局報備並獲准。報備之時效：本
        公司如上述，於1.18.上午八點九分已向基隆關稅報備，在此之前，海關無
        任何對本不利之通報，且報備之後，海關可在最短之時間輸入電腦作業連線
        ，且六堵分局也於1.19.派員查驗，其開始作業之行動也均在本公司提出報
        備之後，依法，本公司報備之時效，絕對可以成立。
      6.綜合結論：海關所提，本公司所委託之報關行，已於1.17.即以電腦投單申報
        ，六堵分局於18.日經電腦處理係屬應驗之貨物，本公司於投單後，發覺申報
        內容有少許錯誤，報備係再補充之意，此其間，本公司也不知道要驗與否，
        即自動向海關報備，既然已經報備，就沒有逃避之慮，海關對此之反駁無理
        ，懇請鈞院鑑察。
  　(二)被告主張之理由：
      1.按報運貨物進口而有虛報所運貨物之名稱、數量或其他違法行為並涉及逃避
        管制者，處貨價一倍至三倍之罰鍰，併沒入其貨物，為海關緝私條例第三十
        七條第三項及同條例第三十六條第一、三項所明定；次按追徵或處罰之處分
        確定後，五年內再犯本條例同一規定之行為者，其罰鍰得加重二分之一，犯
        三次以上者，得加重一倍，復為海關緝私條例第四十五條所明定；復按進口
        貨物如有溢裝，或實到貨物與原申報不符，或夾雜其他物品進口情事，經收
        貨人或報關人依規定以書面並檢附國外發貨人證明文件向海關驗貨單位主管
        報備者，視同補報，如報備內容（貨名、規格、產地、數量、重量者）及理
        由未臻具體或與實際到貨不符者，或報備不合規定程序者，報備無效，為行
        為時進出口貨物查驗及取樣準則第十九條第一項前段及第二項所明定。原告
        向被告報運進口TEA SEEDS乙批，其中第二項貨物烏龍茶，數量為六００公
        斤，未報列於報單，且核非屬經濟部公告准許間接進口之大陸物品，原告顯
        有虛報進口貨物名稱、逃避管制之違法行為，被告乃依上開法條規定論處，
        於法洵無不合。
      2.原告補述（二）理由（１）、（２）、（３）稱：「本公司依法於事先報備
        ，報備之地點係掌該業務之基隆關，報備之地點巧當」、「……報備，既已
        被主管單位接受，其所屬之單位不得於事後持不合理之法條推翻」、「……
        報備，本公司亦請教多位關員，海關不接受報備是違法……」等節，查所述
        之理由核與原告行政訴訟起訴狀主張相同，被告於九十二年七月十四日基普
        六字第０九二０一０六０四七號行政訴訟答辯狀答辯在案，不再贅辯。
      3.綜上所述，被告原處分及復查駁回之決定，認事用法，洵無不合，原告之訴
        ，顯無理由，敬請判決如被告之聲明。
　　理  由
一、被告代表人原為洪啟清，嗣後變更為朱恩烈，茲由其具狀聲明承受訴訟，核無不
    合，應予准許。
二、本件被告處原告罰鍰三二、二０四元，併沒入涉案貨物（貨價一六、一０二元）
    ，爭訟之財產數額在二十萬元以下（司法院曾依行政訴訟法第二百二十九條第二
    項之規定，將行政訴訟法第二百二十九條第一項之簡易案件金額提高為二十萬元
    ，並自九十三年一月一日起施行），係屬行政訴訟法第二百二十九條第一項第三
    款規定之涉訟事件，應依簡易訴訟程序進行之，先予明。
三、按報運貨物進口而有虛報所運貨物之名稱、數量或其他違法行為並涉及逃避管制
    者，得視情節輕重，處貨價一倍至三倍之罰鍰，併沒入其貨物，為海關緝私條例
    第三十七條第三項及同條例第三十六條第一、三項所明定；次按追徵或處罰之處
    分確定後，五年內再犯本條例同一規定之行為者，其罰鍰得加重二分之一，犯三
    次以上者，得加重一倍，復為海關緝私條例第四十五條所明定；復按進口貨物如
    有溢裝，或實到貨物與原申報不符，或夾雜其他物品進口情事，經收貨人或報關
    人依規定以書面並檢附國外發貨人證明文件向海關驗貨單位主管報備者，視同補
    報，如報備內容（貨名、規格、產地、數量、重量等）及理由未臻具體或與實際
    到貨不符者，或報備不合規定程序者，報備無效，為行為時進出口貨物查驗及取
    樣準則第十九條（九十年十二月三十日修正為進出口貨物查驗準則第十五條）第
    一項前段及第二項所明定。
四、查原告於九十年一月十七日委由友國報關股份有限公司向被告申報進口中國產製
    TEA SEEDS 乙批（報單第ＡＥ -- ＢＣ -- 九０ -- Ｕ000 -- 0000號）
    ，原申報貨名 TEA SEEDS，數量為二五、九０五公斤，經查驗結果，第一項 TEA
    SEEDS，數量為二五、三０五公斤；第二項中國產製烏龍茶，數量為六００公斤
    ，未報列於報單，且係非屬經濟部公告准許間接進口之大陸物品各情，有進口報
    單、發票、緝私報告表等附卷可稽；準此，原告向被告報運進口 TEA SEEDS 乙
    批，其中第二項貨物烏龍茶，數量為六００公斤，既未報列於報單，且核非屬經
    濟部公告准許間接進口之大陸物品，是被告審認原告於五年內犯海關緝私條例已
    達三次，乃依上開規定論處，洵屬有據。
五、原告雖主張於九十年一月十七日接到國外出貨人之通知有誤裝，於同月十八日上
    午八點九分連同萬海航運公司之到貨通知，正式向基隆關稅局報備，該項報備，
    依法應可成立云云；惟查原告於九十年一月十七日固委由友國報關股份有限公司
    向被告申報進口 TEA SEED S 乙批，其進口報單之電腦傳輸「申請查驗方式」檔
    為「１」，即申請先予查驗，經電腦收單建檔逕予核定為Ｃ３應驗報單，並於同
    日下午向被告補送書面報單，復於同年月十八日下午申請次（十九）日上午派員
    查驗；原告繕具申請書於九十年一月十八日上午八時九分向被告局本部收發室投
    件，報備誤裝普洱茶（二十袋，大約四００公斤），有進口報單及原告九十年一
    月十八日申請書附原處分卷可稽；則系案申請（報備）程序，依上揭行為時進出
    口貨物查驗及取樣準則第十九條第一項前段及第二項規定，收貨人或報關人應依
    規定以書面並檢附國外發貨人證明文件向海關驗貨單位主管報備者，視同補報，
    惟如報備內容（貨名、規格、產地、數量、重量等）及理由未臻具體或與實際到
    貨不符者，或報備不合規定程序者，報備無效；本件原告固於九十年一月十八日
    上午投件申報，惟並未依規定程序檢附證明文件，且其申請書說明誤裝普洱茶二
    十袋，約四００公斤；但實際到貨經查驗結果為烏龍茶二十四袋、六００公斤，
    與申請書所載內容不符，是被告認定該報備無效，並無違誤。又原告另主張原告
    公司誤裝之來貨只有茶六００公斤，誤裝所佔之比例，僅佔所有貨物百分之三云
    云；查本案系爭貨物查驗不符之事實已如前述，其虛報貨物名稱，逃避管制之違
    法行為並不因其所佔比例多寡而不同，被告據以處分，並無不合。
六、綜上所述，原告起訴論旨，容非可採。被告依海關緝私條例第三十七條第三項轉
    據同條例第三十六條第一項及第三項之規定，處原告罰鍰三二、二○四元，併沒
    入涉案貨物，並無不合，復查及訴願決定遞予維持，亦無違誤；原告訴請撤銷，
    為無理由，應予駁回。又本件係適用簡易訴訟程序，爰不經言詞辯論逕為判決。
據上論結，原告之訴為無理由，爰依行政訴訟法第二百三十三條第一項、第九十八條
第三項前段，判決如主文。
中　　　華　　　民　　　國　　九十三　　年　　　十二　　月　　 十四   　日
                                  臺北高等行政法院  第六庭
      　　　　　　　　　　　　　　　　　　　　      法　官　許瑞助
右為正本係照原本作成。
本件以訴訟事件所涉及之法律見解具有原則性者為限，始得於本判決送達後二十日內
向本院提出上訴狀並表明上訴理由，如已於本判決宣示後送達前提起上訴者，應於判
決送達後二十日內補具上訴理由（均按他造人數附繕本），且經最高行政法院許可後
方得上訴。
中　　　華　　　民　　　國　　九十三　　年　　　十二　　月　　 十四   　日
                                                    書記官  吳芳靜
